【裁判字號】    97,台上,5719
【裁判日期】    971113
【裁判案由】    違反槍砲彈藥刀械管制條例
【裁判全文】
最高法院刑事判決            九十七年度台上字第五七一九號
上  訴  人  台灣高等法院檢察署檢察官
被      告  甲○○
上列上訴人因被告違反槍砲彈藥刀械管制條例案件，不服台灣高
等法院中華民國九十七年九月三十日第二審更審判決（九十七年
度上更(一)字第三二三號，起訴案號：台灣台北地方法院檢察署九
十二年度偵字第八八五九號「原判決誤載為九十三年度上字第三
一號」），提起上訴，本院判決如下：
    主  文
原判決撤銷，發回台灣高等法院。
    理  由
本件原判決以公訴意旨略謂：被告甲○○係玩家模型店負責人，
於民國八十一年間，曾因違反槍砲彈藥刀械管制條例案件，經台
灣台北地方法院判處有期刑徒八月，緩刑三年確定（不構成累犯
），明知非經內政部許可，不得運輸可發射金屬或子彈具有殺傷
力之玩具手槍，竟於九十年八月十五日某時許，至香港某氣槍工
作室，購買可發射金屬具有殺傷力之仿SMITH&WESSON廠轉輪手槍
一支暨其他玩具槍零件後，於同年九月十二日，託人將前開手槍
一支夾藏於玩具槍零件一批中，利用不知情之趙孟棋以警新國際
企業有限公司名義委託上達報關有限公司代為報關進口，自香港
運輸入境，嗣經財政部台北關稅局開箱查驗發現，報警查獲，扣
得前開手槍一支，因認被告涉犯槍砲彈藥刀械管制條例第十一條
第一項之罪嫌。經審理結果，認不能證明被告犯罪，因而撤銷第
一審論處被告未經許可，運輸其他可發射金屬或子彈具有殺傷力
之玩具手槍罪刑之判決，改判諭知被告無罪。固非無見。
惟查：(一)、「鑑定有不完備者，得命增加人數或命他人繼續或另
行鑑定。」刑事訴訟法第二百零七條定有明文。本件原判決於理
由內以上開仿轉輪手槍一支，雖經內政部警政署刑事警察局鑑定
結果，認該槍槍管已貫通，機械性能良好，可擊發適用子彈，且
經裝填適用子彈（玩具槍金屬彈殼加裝底火片二片及直徑六mm鋼
珠，鋼珠重量為０‧八八ｇ）實際試射，該槍發射鋼珠動能已遠
超過足以穿透人體皮肉層之殺傷力標準，認具有殺傷力，並經鑑
定人陳顯明於原審證述綦詳，然上開手槍嗣經原審更審前審理中
再委請中央警察大學鑑定，據覆稱：未經試射無法研判殺傷力之
有無，足見本件扣案之仿轉輪手槍一支是否具穿透人體皮肉層所
需之動能，而具有殺傷力，國內不同之專業槍枝鑑定機關之意見
，亦莫衷一是，是於法自不得遽認本件扣案之仿轉輪手槍一支確
具有殺傷力等語（見原判決第四頁第二十一行至第二十五行）。
原判決既認國內不同之專業槍枝鑑定機關之意見莫衷一是，原鑑
定意見即不完備，事涉專業知識，自宜請原鑑定機關補充說明，
或命增加人數或再選任、囑託他人繼續或另行鑑定，以期確實。
乃原判決遽行捨棄該鑑定意見，未再送請其他鑑定人或鑑定機關
鑑定，遽採為無罪判決之論斷依據，自嫌速斷，而有應於審判期
日調查之證據未予調查之違法。(二)、審理事實之法院，對於與被
告被訴事實有關之證據，應從各方面詳予調查，以期發現真實，
苟有與待證事實相關之證據尚未查竣，即難為有利或不利於被告
之判斷。證人即陪同被告至日本觀看玩具槍展覽會並同在香港轉
機之友人唐長春於警詢時證稱：「（問：當時你是否有在現場？
現在警方提供玩具槍乙把SMITH&WESSON廠轉輪手槍，銀色，是否
為甲○○所購買？）是甲○○買的沒錯，……，我親眼看見甲○
○付費，然後店家幫他包裝」（見偵字第一０九七七號卷第十五
頁）；於檢察官偵查中再證稱：「是和許（可明）一同去日本看
展覽，回來時經過香港，他帶我去一間模型店看，他拿起一支銀
色槍問我說不錯吧！我認為台灣法令可能不合法，有對他提及」
、「（問：二支槍之價錢？）銀色的聽他提過約港幣二千元，黑
色則不知情，當時許有買其他的東西，有刷卡和付現。」等語（
見同偵查卷第六十八頁）；於第一審仍證稱：「（問：你對被告
說台灣的法令不合法的話？）對。我當時有告訴他這樣的話。因
為這把槍在台灣有爭議。在台中法院判有罪，有經過改造。」等
語（見第一審卷第四十二頁）。如果無訛，依被告從事專業玩具
槍買賣多年，於購槍時業經在旁友人當面警告，能否謂被告對上
開槍枝有殺傷力毫不知情？仍有研求之餘地。原審未進一步調查
明白，率為被告無罪之諭知，亦有調查未盡之違失。以上，或係
檢察官上訴意旨所指摘，或為本院得依職權調查之事項，應認原
判決仍有發回更審之原因。
據上論結，應依刑事訴訟法第三百九十七條、第四百零一條，判
決如主文。
中    華    民    國  九十七  年   十一   月   十三   日
                      最高法院刑事第四庭
                          審判長法官  張  淳  淙
                                法官  劉  介  民
                                法官  張  春  福
                                法官  林  俊  益
                                法官  吳  信  銘
      本件正本證明與原本無異
                                      書  記  官
中    華    民    國  九十七  年   十一   月   十八   日
                                                Ａ


司法院資訊處製作；財團法人民間司法改革基金會備份。
